【裁判字號】    90,訴,714
【裁判日期】    901130
【裁判案由】    殺人未遂等
【裁判全文】
臺灣臺北地方法院刑事判決                            九十年度訴字第七一四號
    公  訴  人  臺灣臺北地方法院檢察署檢察官
    被      告  庚○○
                丁○○
                壬○○
                戊○○
    右四人共同
    指定辯護人  乙○公設辯護人
右列被告因殺人未遂等案件，經檢察官提起公訴（八十九年度偵字第一二一二六號、
第一四六四四號），乙○判決如左：
    主  文
庚○○共同使人受重傷，處有期徒刑捌年。
丁○○、壬○○、戊○○共同使人受重傷，各處有期徒刑陸年。
扣案之鋁棒肆支及玩具手槍壹把均沒收。
    事  實
一、丁○○於民國八十九年五月二十八日上午九時許，在臺北市萬華區○○○路三十
    六號地下一樓瘋馬撞球場，與戊○○在第十六桌打撞球，丁○○中途休息，到球
    場旁把玩拳擊遊戲機等，因與在第十桌撞球之甲○○、陳屏軒、癸○○、丙○○
    等人互瞪，進而發生口角衝突，後因陳屏軒出面勸解澄清，糾紛暫告平息，詎嗣
    甲○○因酒醉後，再度挑釁丁○○，並揚言要以電話通知朋友前來助勢，導致衝
    突又起，戊○○見狀不甘示弱，乃以行動電話告知壬○○上情，壬○○接獲通知
    後，旋即糾集庚○○前來瞭解，渠等到場後，因衝突仍未解決而復起爭執，渠等
    心有不甘，竟萌生共同重傷害之犯意聯絡，先至同市○○街一一五號一樓，取出
    鋁棒四支藏於黑色塑膠袋，約十時許返回瘋馬撞球場，庚○○先持假玩具手槍以
    為威嚇，便將玩具手槍收回腰際，渠等四人旋即分持鋁棒，朝在場之陳屏軒、甲○○、癸○○、丙○○等人頭部、四肢猛擊，致陳屏軒因而受有頭部外傷、左頭
    頂約五公分鈍器撕裂傷、腦硬膜下出血、左手臂一點五公分撕裂傷、顱內出血等
    傷害，經緊急送醫急救施行顱骨切開及血塊清除術，仍造成硬腦膜下出血、意識
    障礙、四肢僵硬癱瘓等極重度不治之傷害（現已變成植物人）。甲○○則因此受
    有頭皮處五公分、七公分撕裂傷、經斷層掃瞄證實顱底骨折併氣腦、左右肘部瘀
    血、左小腿背側擦傷（二公分）、左腳踝瘀血腫脹、右肘經Ｘ光診斷有橈骨頭骨
    折等傷害，丙○○受有手肘紅腫等傷害，癸○○受有小腿紅腫等傷害。
二、案經被害人甲○○及陳屏軒之父己○○訴由臺北市政府警察局萬華分局報告臺灣
    臺北地方法院檢察署檢察官偵查起訴。
    理  由
一、訊據被告庚○○、丁○○、壬○○及戊○○固承認當天有至臺北市萬華區○○○
    路三十六號地下一樓瘋馬撞球場，並與甲○○、陳屏軒等人發生口角，進而分持
    鋁棒毆打甲○○、陳屏軒、癸○○、丙○○等人成傷之事實，惟均否認有何殺人
    之犯意，均辯稱：係甲○○、陳屏軒等人先行挑釁，渠等心有不甘，想給甲○○
    、陳屏軒等人一點教訓，方持鋁棒毆打甲○○、陳屏軒等人，且當時場面混亂，
    並非僅針對甲○○、陳屏軒等人之頭部毆打云云，被告庚○○於乙○審理時復辯
    稱：伊並未毆打陳屏軒云云。惟查：
    （一）右揭犯罪事實，業據告訴人即陳屏軒之父己○○、甲○○及丙○○指訴綦
          詳，並有證人癸○○、陳姵穎、孫仲尼、曾沛軍及辛○○分別於警訊及本
          院調查中證述屬實，且有台北市立中興醫院驗傷診斷書三紙、中華民國身
          心障礙手冊、重大傷病免自行部分負擔證明卡、台北市立仁愛醫院驗傷診
          斷書各一紙、指認口卡六紙、陳屏軒受傷照片十二張、甲○○受傷照片九
          張、指認照片十二張、現場照片十一張及贓證物品清單一紙附卷可稽，復
          有鋁棒四支及玩具手槍一把扣案可證。
    （二）被告庚○○於偵查中已承認有毆打陳屏軒之犯行（八十九年偵字第一二一
          二六號案卷第一百五十五頁背面參照），且同案被告壬○○亦於警訊中陳
          稱：當時場面混亂，只看庚○○拿鋁棒敲打陳屏軒等語（八十九年偵字第
          一二一二六號案卷第十一頁背面參照）。被告戊○○於審判期日供承：「
          我們離開後只是想要給他們教訓一下，他們拿球桿追過來，壬○○就拿了
          鋁棒給我們，我們共同打被害人如起訴書所述的。（乙○九十年十一月十
          九日審判筆錄參照）」，故被告庚○○於乙○審理中復翻異前詞，其辯解
          實不足採。
    （三）按殺人罪之成立，須於實施殺害時，即具有使其喪失生命之故意，倘缺乏
          此種故意，僅在使其成為重傷，而結果致重傷者，衹與使人受重傷之規定
          相當，要難遽以殺人未遂論處，有最高法院四十八年度台上字第三三號判
          例可資參照。經查，本件被告四人均否認有殺人之犯意，辯稱渠等僅欲給
          甲○○、陳屏軒等人一點教訓等語。本件係因係被害人等與被告四人發生
          口角進而互毆所致之事實，為被告四人所承認，核與告訴人即陳屏軒之父
          己○○、甲○○及丙○○之指訴，以及證人癸○○、陳姵穎、孫仲尼、曾
          沛軍及辛○○之證述相符。被害人受有如犯罪事實欄所載之傷害，分布於
          頭部及四肢，有驗傷診斷書四紙可證，已如前述。而頭部極為脆弱，乃人
          體之重要器官，如持鋁棒予以毆擊，將造成他人四肢僵硬、意識障礙或其
          他於身體或健康等有重大不治或難治之重傷害，此乃眾所皆知之事；按被
          害人陳屏軒所受之傷害，其中四肢僵硬及意識障礙部分，依前所述均已達
          重大不治或難治之程度，且於人之身體或健康均有重大之影響，應屬刑法
          第十條第四項第六款之重傷害。且參以證人即瘋馬撞球場店長辛○○於警
          訊時證稱：我看見十六桌的那群人（即被告四人）從黑色塑膠袋內拿出三
          、四支棒球鋁棒追打第十桌客人（即被害人甲○○、陳屏軒等人），約不
          到三分鐘，十六桌之五、六名持鋁棒及黑色塑膠袋離去等語（八十九年偵
          字第一二一二六號案卷第廿九頁背面參照）。證人即瘋馬撞球場主任陳姵
          穎亦於警訊時證稱：警方到現場是第三次約十時十分二桌客人突然打架，
          約三分鐘後持器具人（即被告四人）逃逸，第十桌的人（即被害人甲○○
          、陳屏軒等人）受傷等語（八十九年偵字第一二一二六號案卷第廿八頁參
          照）。足見被告四人共同持鋁棒毆打被害人陳屏軒、甲○○、癸○○、柯
          宏達致其受有上開傷害之事實至明。綜核被告等人原與被害人等互不相識
          ，下手之動機僅因口角爭執進而互毆，下手之部位分落被害人之頭部及四
          肢，下手之時間短暫等情，被告等人主觀上應係共同基於重傷害之犯意，
          尚與殺人之犯意有間，委無疑義。
    綜上所述，本件事證明確，被告四人所辯係避重就輕之詞，不足採信，其犯行堪
以認定。
二、核被告庚○○、丁○○、壬○○、戊○○等人所為，係犯刑法第二百七十八條第
    一項之重傷罪及同條第三項、第一項之重傷未遂罪。公訴意旨認應依殺人未遂罪
    及普通傷害罪處斷，尚有未洽，惟起訴事實相同，爰依法變更起訴法條，併予敘
    明。被告四人間具有犯意聯絡及行為分擔，為共同正犯。被告等雖已著手於使甲○○、丙○○、癸○○等人受重傷行為之實施，惟未生重傷之結果，其犯罪尚屬
    未遂，爰依刑法第二十六條前段之規定，按既遂犯之刑度減輕其刑。又被告等之
    重傷行為，侵害陳屏軒、甲○○、癸○○及丙○○等四人之身體法益，係一行為
    而觸犯數罪名，為想像競合犯，應從受害較重之重傷既遂罪處斷。爰審酌被告四
    人犯罪之動機係因口角爭執進而互毆，犯罪之手段，及犯罪後未能與告訴人達成
    和解，其中尤以被告庚○○於乙○審理中猶飾詞圖卸，且下手極重，分別量處如
    主文所示之刑。扣案之鋁棒四支及玩具手槍一把，均係供犯罪所用之物，且為被
    告庚○○所有，業據其供承在卷，爰依刑法第三十八條第一項第二款規定宣告沒
    收。
據上論斷，應依刑事訴訟法第二百九十九條第一項前段、第三百條，刑法第二十八條
、第二百七十八條第一項、第三項、第五十五條、第二十六條前段、第三十八條第一
項第二款，判決如主文。
本案經檢察官馮成到庭執行職務。
中    華    民    國      九十        年    十一      月      三十    日
                                      臺灣臺北地方法院刑事第九庭
                                          審判長法  官  李英豪
                                                法  官  沈君玲
                                                法  官  林怡秀
右正本證明與原本無異。
如不服本判決，應於判決送達後十日內，向乙○提出上訴狀。
                                                書記官  賴敏慧
中    華    民    國      九十        年     十二     月     四       日
附錄本案論罪科刑法條全文：
刑法第二百七十八條
使人受重傷者，處五年以上十二年以下有期徒刑。
犯前項之罪因而致人於死者，處無期徒刑或七年以上有期徒刑。
第一項之未遂犯罰之。


司法院資訊處製作；財團法人民間司法改革基金會備份。
